臺灣高等法院臺南分院刑事判決
111年度上訴字第304號
上  訴  人  
即  被  告  黃智瑋


選任辯護人  張蓁騏律師
上列上訴人即被告因毒品危害防制條例案件，不服臺灣嘉義地方
法院109年度訴字第315號中華民國111年1月13日第一審判決（起
訴案號：臺灣嘉義地方檢察署108年度偵字第9591號、109年度偵
字第342號、第343號、第3845號、第4144號），提起上訴，本院
判決如下：
    主      文
上訴駁回。
    事實及理由
一、上訴得明示僅就判決之刑、沒收或保安處分一部為之。刑事
    訴訟法第348條第3項定有明文。而為尊重當事人設定攻防之
    範圍，並減輕上訴審審理之負擔，容許上訴權人僅針對刑、
    沒收或保安處分一部提起上訴，其未表明上訴之認定犯罪事
    實部分，則不在第二審之審判範圍。如為數罪併罰之案件，
    亦得僅針對各罪之刑、沒收、保安處分或對併罰所定之應執
    行刑、沒收、保安處分，提起上訴，其效力不及於原審所認
    定之各犯罪事實，此部分犯罪事實不在上訴審審查範圍（11
    0年6月16日修正理由參照）。本件被告僅就原判決所處之刑
    部分提起上訴，業經本院與被告、辯護人確認在卷（本院卷
    第77-78頁），是原判決關於犯罪事實及沒收部分，不在本
    院審理範圍。
二、本判決書關於犯罪事實、證據及理由，引用原審判決書之記
    載（如附件）。
三、被告上訴意旨略以：被告前因賭博案件，經原審法院以108
    年度朴簡第105號判決判處有期徒刑2月，併科罰金2萬元確
    定，有期徒刑部分，於108年5月31日易科罰金執行完畢，雖
    合於有期徒刑執行完畢後，5年以内故意再犯本件有期徒刑
    以上之各罪，均為累犯，惟衡酌司法院釋字第775號解釋意
    旨，被告前案所犯之賭博案件，與本案販賣毒品之罪質並不
    相同，如一律適用累犯之規定予以加重，顯然違反釋字第77
    5號解釋意旨，請求撤銷原判決等語。
四、上訴駁回之理由
㈠、原判決以被告販賣第三級、第四級毒品犯行事證明確，比較
    新舊法後，適用修正前毒品危害防制條例第4條第3項（原判
    附表編號１至部分）、第4項（原判決附表編號１至９部分）
    規定，就原判決附表編號１至９部分，依想像競合犯規定，論
    以販賣第三級毒品罪，編號至部分，論以販賣第三級毒品
    罪，共12罪，並載敘被告構成累犯，應依刑法第47條第1項
    規定加重其刑之理由，及依毒品危害防制條例第17條第2項
    （附表所示各罪）、第1項（附表編號８、９所示之罪）規定
    ，減輕其刑，暨審酌被告明知毒品為國家嚴加查緝的物品，
    仍鋌而走險，無視於國家杜絕毒品危害之禁令，不思以正當
    途徑獲取財物，為一己之私利，竟以販賣毒品圖不法所得，
    足以使購買施用者導致生理及心理毒害，助長毒品之氾濫，
    並衡酌其均坦承犯行，態度良好，販毒所得共計新臺幣25,5
    00元，金額非鉅，獲利亦甚微，暨其自陳○○畢業之智識程度
    ，已婚，目前在○○上班，與父母親、姐姐、太太同住，太太
    已懷孕5個月，及其犯罪動機、目的、手段等一切情狀，各
    量處如原判決附表所示之刑，及定應執行為有期徒刑5年6月
    。核其量刑部分並無適用法律之違誤，裁量權之行使亦屬妥
    適。　　
㈡、累犯之立法意旨，在於行為人前已因犯罪而經徒刑執行完畢
    或一部之執行赦免後，理應產生警惕作用，返回社會後能因
    此自我控管。於行為人故意再犯有期徒刑以上之罪之情形，
    其對於刑罰之反應力顯然薄弱，乃由法院裁量是否加重最低
    本刑，以符罪刑相當之原則，非必以前後所犯兩罪須為同一
    罪名，或所再犯之罪其罪質與前罪相同或相類之犯行為必要
    （最高法院 110年度台上字第5204號判決意旨參照）。被告
    前因賭博案件，經原審法院以108年度朴簡字第105號判決判
    處有期徒刑2月確定，於108年5月31日易科罰金執行完畢，
    有臺灣高等法院被告前案紀錄表可查，被告本件於執行完畢
    後5年內故意再犯有期徒刑以上之罪，為累犯。審酌被告本
    件犯行與上開執行完畢時間相距不到半年，上開刑罰之執行
    ，顯然並未對被告產生警惕效果，被告並未因此恪遵法治，
    竟更犯本件販賣毒品之犯罪，危害社會法益程度更為嚴重，
    則本件刑罰之量處，即不能再以被告矯正可能性為唯一考量
    ，仍因兼顧其犯罪行為所生之法益侵害，並反應刑罰防衛社
    會之功能，且被告本件所犯修正前販賣第三級、第四級毒品
    罪，法定刑度與販賣第一級毒品罪顯然有別，縱使依累犯規
    定加重其刑，亦無何導致刑罰超過所應負擔罪責之情況，是
    以，原判決依累犯加重其刑，既已依卷內事證認定累犯之事
    實，且說明其加重之理由，尚無何違誤之處，被告指摘原判
    決依累犯規定加重其刑不當，非有理由。末以，本件原判決
    係於最高法院110年度台上大字第5660號裁定宣示前審理判
    決，依該裁定意旨指明：「於本裁定宣示前，下級審法院在
    檢察官未主張或盡其舉證、說明責任之情形下，業依職權調
    查，因而論以累犯，本乎前科形成累犯處斷刑或作為宣告刑
    事由之裁量，只須滿足其一，其評價即足，上級審法院自不
    能據以撤銷原判決」，併予敘明。
㈢、綜上，原判決依累犯規定加重其刑，並無違法或不當之處，
    被告上訴請求撤銷改判，為無理由，應予駁回。
五、應適用之程序法條：刑事訴訟法第368條、第373條。　　　
本案經檢察官李鵬程提起公訴、檢察官陳昱旗到庭執行職務。
中　　華　　民　　國　　111 　年　　5 　　月　　17　　日
                  刑事第一庭    審判長法　官  楊清安
                                      法　官  陳顯榮
                                      法　官  蕭于哲
以上正本證明與原本無異。
如不服本判決應於收受送達後20日內向本院提出上訴書狀，其未
敘述上訴理由者，並得於提起上訴後20日內向本院補提理由書（
均須按他造當事人之人數附繕本）「切勿逕送上級法院」。
　　　　　　　　　　　　　　　　　　　書記官　鄭信邦　　
中　　華　　民　　國　　111 　年　　5 　　月　　17　　日
附錄本案論罪科刑法條全文
修正前毒品危害防制條例第4條
製造、運輸、販賣第一級毒品者，處死刑或無期徒刑；處無期徒
刑者，得併科新臺幣二千萬元以下罰金。
製造、運輸、販賣第二級毒品者，處無期徒刑或七年以上有期徒
刑，得併科新臺幣一千萬元以下罰金。
製造、運輸、販賣第三級毒品者，處七年以上有期徒刑，得併科
新臺幣七百萬元以下罰金。
製造、運輸、販賣第四級毒品者，處五年以上十二年以下有期徒
刑，得併科新臺幣三百萬元以下罰金。
製造、運輸、販賣專供製造或施用毒品之器具者，處一年以上七
年以下有期徒刑，得併科新臺幣一百萬元以下罰金。
前五項之未遂犯罰之。